臺灣高雄地方法院刑事判決　　　　　　　96年度訴字第3612號
公　訴　人　臺灣高雄地方法院檢察署檢察官
被　　　告　甲○○○
上列被告因毒品危害防制條例案件，經檢察官提起公訴（96年度
毒偵字第4108號），經本院合議庭裁定改行簡式審判程序，判決
如下：
    主  文
甲○○○施用第一級毒品，累犯，處有期徒刑壹年，減為有期徒
刑陸月。又施用第二級毒品，累犯，處有期徒刑捌月，減為有期
徒刑肆月。應執行有期徒刑拾月。
    事  實
一、甲○○○前於民國91年間，因施用第一級毒品、第二級毒品
    案件，經本院以裁定令入戒治處所施以強制戒治後，復經本
    院裁定停止戒治，所餘期間付保護管束，惟於保護管束期間
    內再犯施用毒品，經本院裁定撤銷停止戒治，令入戒治處所
    施以強制戒治後，因強制戒治期滿，由臺灣高雄地方法院檢
    察署檢察官於93年1 月6 日釋放。又因上開施用第一級、第
    二級毒品案件，經本院以91年度訴字第2183號分別判處有期
    徒刑10月、5 月，並定應執行有期徒刑1 年2 月確定在案，
    甫於94年2 月26日縮短刑期執行完畢。詎猶不知悔改，於上
    開強制戒治執行完畢後5 年內，復基於施用第一級毒品海洛
    因及施用第二級毒品甲基安非他命之犯意，在高雄縣林園鄉
    ○○路114 巷3 號住處，分別於(一)96年3 月21日凌晨3 時52
    分為警採尿前回溯120 小時內之某時，將第二級毒品甲基安
    非他命置入玻璃球燒烤後以吸食其霧化氣體之方式，施用第
    二級毒品乙次；(二)同年3 月20日晚間某時，將第一級毒品海
    洛因摻入水後以針筒注射之方式，施用第一級毒品乙次。嗣
    因另案通緝，於96年3 月21日凌晨3 時44分許，為警在其上
    址查獲，經同意採尿送驗後，呈嗎啡及甲基安非他命陽性反
    應，始查悉上情。
二、案經高雄縣政府警察局移請臺灣高雄地方法院檢察署檢察官
    偵查起訴。
    理  由
一、按本案被告甲○○○所犯係死刑、無期徒刑、最輕本刑為3
    年以上有期徒刑以外之罪，其於準備程序就前揭被訴事實為
    有罪之陳述，經受命法官告知簡式審判程序之旨，並聽取其
    與公訴人之意見後，本院認無不得或不宜改依簡式審判程序
    進行之情形，爰依刑事訴訟法第273 條之1 第1 項規定，裁
    定本件由受命法官獨任進行簡式審判程序，合先敘明。
二、訊據被告對於前揭時地施用第一級毒品、施用第二級毒品各
    1 次乙節，於本院審理時坦承不諱（見本院96年9 月3 日審
    理筆錄），並查：
(一)、被告於96年3 月21日為警查獲時所採尿液，經送臺灣檢驗科
    技股份有限公司以酵素免疫分析法、氣相層析質譜儀法檢驗
    結果，該尿液呈甲基安非他命、嗎啡均陽性反應，有該公司
    96年3 月22日KＺ000000000000號濫用藥物尿液檢驗報告、臺
    灣高雄地方法院檢察署受保護管束人（被告）尿液檢體監管
    紀錄表各1 紙（見偵卷第2 、3 頁）在卷可稽。
(二)、按海洛因施用入人體後水解還原成嗎啡，再循嗎啡之代謝方
    式排出體外，業據行政院衛生署藥物食品檢驗局73藥檢壹字
    第030221號函說明綦詳；而使用海洛因後，尿液可檢出嗎啡
    最長時間，與服用劑量、服用頻率、服用方式、飲用水量之
    多寡、個人體質及其代謝情況等因素有關，依個案而異。依
    據文獻Clarke's Isolation of Drugs 第2 版記述：海洛因
    服用後於24小時內，經由尿液排出之量可達施用劑量之80％
    。另Michael L.Smith 等人針對不同受試者，以注射方式給
    予1 次劑量3mg 至12mg海洛因進行試驗，結果顯示注射劑量
    增加，可檢出嗎啡陽性反應（濃度高於或等於300ng/ml）之
    時間亦有延長之趨勢，而不同受試者可檢出嗎啡陽性之時間
    各異，平均為1 至2 天，惟部分注射12mg海洛因者，至72小
    時仍可檢出微量嗎啡成分，故若服用高劑量海洛因，其尿液
    在72至96小時內，仍有檢出嗎啡成分可能性，但以嚴重海洛
    因濫用者之可能性較高，此據行政院衛生署管制藥品管理局
    92年2 月7 日管檢字第0920000881號函說明綦詳。是服用海
    洛因後，最低於24小時內即可由尿液檢測出嗎啡陽性反應。
    被告供承其係於96年3 月20日晚間施用海洛因一節，洵堪採
    信。
(三)、而人體施用安非他命後主要代謝物中有未改變形態之安非他
    命，而無甲基安非他命；人體施用甲基安非他命後，在主要
    代謝物中未改變形態之甲基安非他命佔施用劑量達43％，安
    非他命則約為5 ％，且安非他命在國內取得不易，施用情形
    較少，尿液檢驗結果係甲基安非他命陽性者佔大部分。又依
    據Jonathan M. 等人2002年文獻報導，以5 名測試者於4 週
    內分4 次使用，每次施用甲基安非他命20mg劑量後，收集其
    尿液並以250ng ／ml為閾值時，其最長檢出時間為56至96小
    時，文獻有關服用藥物之報告，因研究對象、使用劑量之多
    寡、實驗條件或研究角度等不同，結果及其呈現方式亦不同
    ，故除相關文獻之資料，仍需依個案狀況做研判，一般可檢
    出甲基安非他命之最長時間為1 至5 天，此有行政院衛生署
    管制藥品管理局93年7 月22日管檢字第093000661 號函可查
    。是服用甲基安他命後，最長於服用後120 小時內可由尿液
    檢測出甲基安非他命陽性反應。被告雖自承係為警查獲前7
    天施用甲基安非他命，惟其於偵訊時自承：前後施用3 、4
    次，每週1 次等語，已難認其施用甲基安非他命之時間、頻
    率、數量龐大，而有延長尿液中甲基安非他命陽性反應時間
    之結果，從而，應認被告係於為警採尿時（即96年3 月21日
    凌晨3 時52分許）往前回溯120 小時內之某時，施用第二級
    毒品甚明。
(四)、再者，前揭臺灣檢驗科技股份有限公司載明係以GC/MS （即
    氣相層析質譜儀分析法）方法作為確認檢驗之方式，而該方
    法之原理係檢品經氣化後，通過層析管分離純化，再將純化
    後之成分循序送入質譜儀做個別鑑定。因質譜儀所測定之圖
    譜，在化學上被公認具有指紋特性，故可據以完全判定該檢
    品係為何種化合物。職是，臺北榮民總醫院即認為「若以氣
    相層析質譜儀（GC/MS） 作藥物及其代謝產物之定性及定量
    分析，幾乎不會有偽陽性反應產生」，此經該院83年4 月7
    日以83北總內字第3059號函示明確。
(五)、綜上所述，被告之尿液經以氣相層析質譜儀分析法檢驗，既
    呈甲基安非他命、嗎啡陽性反應，且甲基安非他命與嗎啡濃
    度亦分別為2137ng/ml 、398ng/ml，顯見被告應有在上開時
    間分別施用第一級毒品海洛因、第二級毒品甲基安非他命之
    行為甚明。其於本院審理時所為之自白顯與事實相符，堪信
    為真實。
(六)、又被告前於民國91年間，因施用第一級毒品、第二級毒品案
    件，經本院以裁定令入戒治處所施以強制戒治後，復經本院
    裁定停止戒治，所餘期間付保護管束，惟於保護管束期間內
    再犯施用毒品，經本院裁定撤銷停止戒治，令入戒治處所施
    以強制戒治後，因強制戒治期滿，由臺灣高雄地方法院檢察
    署檢察官於93年1 月6 日釋放等情，有臺灣高等法院被告前
    案紀錄表1 份在卷可按，其於強制戒治執行完畢釋放後5 年
    內，復犯本件施用第一級毒品、施用第二級毒品之犯行，事
    證明確，核與毒品危害防制條例第23條第2 項規定相符，依
    法應予論科。
三、核被告所為，係犯毒品危害防制條例第10條第1 項、第2 項
    之施用第一級毒品罪、施用第二級毒品罪。被告持有第一級
    毒品海洛因、第二級毒品甲基安非他命進而施用，其持有之
    低度行為應為施用之高度行為所吸收，不另論罪。又被告有
    如前揭事實欄所列前科紀錄，業如前述，其於有期徒刑執行
    完畢後5 年內，故意再犯本件有期徒刑以上之罪，均為累犯
    ，均應依刑法第47條第1 項規定加重其刑。其所犯上開二罪
    名，犯意各別，罪名有異，應分論併罰。爰審酌被告前已有
    施用毒品之不良素行，歷經強制戒治程序猶施用之，顯見其
    戒毒意志不堅，本不宜寬貸，惟念其施用毒品乃自戕一己之
    身體健康，對社會造成之危害尚非直接鉅大，且犯後坦承犯
    行，態度良好等一切情狀，分別量處如主文所示之刑。又本
    件被告犯罪時間，均在96年4 月24日以前，均合於中華民國
    96年罪犯減刑條例所定減刑條件，均應依該條例第2 條第1
    項第3 款規定減其宣告刑二分之一，並定其應執行之刑，以
    期自新。
據上論斷，應依刑事訴訟法第273 條之1 第1 項、第299 條第1
項前段，毒品危害防制條例第10條第1 項、第2 項，刑法第11條
、第47 條 第1 項、第51條第5 款，中華民國96年罪犯減刑條例
第2 條第1 項第3 款、第7 條、第10條第1 項，判決如主文。
本案經檢察官吳美齡到庭執行職務。
中　　華　　民　　國　　96　　年　　11　　月　　6　　日
                  刑事第五庭    法　官  李殷君
以上正本證明與原本無異。
如不服本判決應於收受本判決後10日內向本院提出上訴書狀，並
應敘述具體理由，如未敘述上訴理由者，應於上訴期間屆滿後20
日內補提理由書狀於本院（均須按他造當事人之人數附繕本）「
切勿逕送上級法院」。
中　　華　　民　　國　　96　　年　　11　　月　　6　　日
                                書記官  陳昱良
附錄本判決論罪之法條：
毒品危害防制條例第10條施用第一級毒品者，處6 月以上5 年以
下有期徒刑。
施用第二級毒品者，處 3 年以下有期徒刑。
